【裁判字號】    89,基簡,613
【裁判日期】    900306
【裁判案由】    給付票款
【裁判全文】
臺灣基隆地方法院宣示判決筆錄    八十九年度基簡字第六一三號
    原      告  萬泰商業銀行股份有限公司土城分公司
    法定代理人  乙  ○
    訴訟代理人  己○○
    被      告  韋宏鋼鐵工業有限公司
                            設.
    法定代理人  甲○○      住.
    被      告  戊○○      住台北縣瑞芳鎮○○街十二巷十九號
                駿有工程有限公司
                            設.
    法定代理人  丁○○      住.
    右二人共同
    訴訟代理人  丙○○      住台北縣八里龍形四七號九之三
右當事人間八十九年度基簡字第六一三號給付票款事件於中華民國九十年三月六日下
午四時在本院民事第九法庭公開宣示判決出席職員如左：
                法      官  蔡  岱  霖
                法院書記官  范  育  誠
                通      譯  劉  春  生
朗讀案由兩造均未到
法官朗讀主文宣示判決，並諭知將判決主文、所裁判之訴訟標的及其理由要領，記載
於後：
    主    文
被告應連帶給付原告新台幣陸拾玖萬捌仟元，及如附表所示之利息。
訴訟費用由被告連帶負擔。
本判決得假執行。
    事實及理由要領
甲、兩造聲明及陳述要旨：
一、原告部分：原告主張其善意執有被告戊○○所簽發，均由被告韋宏鋼鐵工業有限
    公司（以下簡稱韋宏公司）及被告駿有工程有限公司（以下簡稱駿有公司）背書
    ，如附表所示之支票二紙，屆期提示均不獲兌現，爰依票據關係請求系爭支票發
    票人即被告戊○○、背書人即被告韋宏公司、駿有公司連帶給付票款合計新台幣
    （下同）六十九萬八千元及如附表所示之利息；並提出支票、退票理由單各二紙
    （以上均為影本，原本閱後發還）為證。
二、被告部分：
    (一)被告戊○○部分：不爭執系爭支票二紙之真正，惟抗辯系爭支票係被告戊○○
      與訴外人得元捲門材料有限公司（以下簡稱得元公司）因買賣關係而交付得元
      公司作為價金之支付，詎得元公司取得票據後即避不見面且未交付貨物，被告
      已向臺灣板橋地方法院訴請得元公司返還系爭支票，經該院以八十九年度板簡
      字第一一三三號民事判決得元公司應將系爭支票返還被告在案，故原告執系爭
      支票請求實無理由；提出訂購合約書、臺灣板橋地方法院八十九年度板簡字第
      一一三三號民事判決各一份為證。
    (二)被告駿有公司部分：否認其於系爭支票二紙上有背書之行為。
    (三)被告韋宏公司部分：其法定代理人甲○○不爭執系爭支票上韋宏公司背書之真
      正，惟稱其僅係該公司之名義上負責人，該公司之實際負責人係訴外人得元公
      司之法定代理人廖本能，系爭支票上之韋宏公司及法定代理人背書章均係授權
      由訴外人廖本能所蓋章。
乙、理由要領：
一、本件被告戊○○及被告駿有公司法定代理人經合法通知，均未於最後言詞辯論期
    日到場，核無民事訴訟法第三百八十六條所列各款情形，爰依原告之聲請，由其
    一造辯論而為判決。
二、本件原告起訴主張其執有被告戊○○所簽發，均由被告韋宏公司及駿有公司背書
    ，如附表所示之支票二紙，屆期提示均不獲兌現等語。按在票據上簽名者，依票
    上所載文義負責，票據上之簽名得以蓋章代之；票據法第五條第一項定有明文。
    經查：
    (一)原告之主張，業經提出與其主張相符之支票、退票理由單各二紙為證。
    (二)被告戊○○不爭執系爭票據上發票人簽名之真正。
    (三)被告韋宏公司法定代理人甲○○亦不爭執系爭支票上韋宏公司背書之真正，並
      自認系爭支票上之韋宏公司及法定代理人背書之印章均係授權交由訴外人廖本
      能所使用，被告韋宏公司自應負授權人之責任，該二背書均對韋宏公司發生效
      力。
    (四)又公司或商號名稱既足以表彰營業之主體，則在票據背面加蓋公司或商號印章
      者，即足生背書之效力，並不以另經負責人簽名蓋章為必要（最高法院七十六
      年度台上字第二一五六號判決同此意旨可資參照）。被告駿有公司之法定代理
      人固未於系爭支票之票背蓋章，惟駿有公司蓋用於本件民事答辯狀之印章及與
      得元公司締約之合約書上之印章，經核均與系爭支票票背上之駿有公司背書之
      章相符，被告駿有公司復無從舉證證明其印章係遭盜用之情事，自應認駿有公
      司就系爭支票之背書俱屬真正。
三、又被告戊○○抗辯系爭支票係其與訴外人得元公司因買賣關係而交付，詎該得元
    公司取得票據後即避不見面且未交付貨物，被告已向臺灣板橋地方法院訴請得元
    公司返還系爭支票，並經判決得元公司應將系爭支票返還被告，固經提出訂購合
    約書、臺灣板橋地方法院八十九年度板簡字第一一三三號民事判決各一份為證；
    惟按票據債務人不得以自己與發票人或執票人之前手間所存抗辯之事由對抗執票
    人；但執票人取得票據出於惡意者，不在此限；票據法第十三條定有明文。又當
    事人主張有利於己之事實者，就其事實有舉證之責任；民事訴訟法第二百七十七
    條前段定有明文。被告戊○○並未舉證以明執票人原告取得系爭支票為出於惡意
    ，依上開規定，自不得以其與執票人原告之前手即得元公司間之抗辯事由對抗執
    票人原告。
四、按發票人對於執票人應照支票文義擔保支票之支付；又執票人向支票債務人行使
    追索權時，得請求自付款提示日起之利息，如無約定利率者，依年利六釐計算；
    發票人、承兌人、背書人及其他票據債務人，對於執票人連帶負責；背書人應照
    支票文義擔保付款；票據法第六條、第一百二十六條、第一百三十三條、第九十
    六條第一項、第三十九條、第二十九條第一項、第一百四十四條分別定有明文。
    原告執有系爭支票，經遵期提示未獲付款並作成拒絕證書；從而，原告依票據關
    係請求發票人即被告戊○○與背書人即被告韋宏公司及駿有公司連帶給付系爭支
    票票款合計六十九萬八千元及如附表所示之利息，為有理由，應予准許。
五、本件係命清償票據上債務之判決，應依職權宣告假執行。
中      華      民      國     九十     年      三      月      六      日
~B臺灣基隆地方法院基隆簡易庭
~B        法院書記官  范育誠
~B        法      官  蔡岱霖
右正本證明與原本無異。
本筆錄正本之送達，與判決正本之送達同一效力。
對於本判決如有不服，應於收受送達後二十日內向本院提出上訴書狀，上訴於本院合
議庭，並按他造當事人之人數附俱繕本。
中      華      民      國    九十      年      三      月      九      日
~B        法院書記官  范育誠
~F0;
附表：
┌──┬─────┬─────┬────┬───┬───┬────────┐
│編號│付  款  人│ 支   票  │票面金額│發  票│提  示│   利      息   │
│    │          │ 號   碼  │(新台幣)│日  期│年月日│                │
├──┼─────┼─────┼────┼───┼───┼────────┤
│ 一 │第一商業銀│ＮＡ八三九│拾伍萬│八十九│八十九│自八十九年五月二│
│    │行基隆分行│三八八一  │貳仟元  │年五月│年五月│十六日起至清償日│
│    │          │          │        │二十六│二十六│止，按年息百分之│
│    │          │          │        │日    │日    │六計算之利息。  │
├──┼─────┼─────┼────┼───┼───┼────────┤
│ 二 │第一商業銀│ＮＡ八三九│拾肆萬│八十九│八十九│自八十九年五月三│
│    │行基隆分行│三八八三  │陸仟元  │年五月│年五月│十日起，至清償日│
│    │          │          │        │三十日│三十日│止，按年息百分之│
│    │          │          │        │      │      │六計算之利息。  │
└──┴─────┴─────┴────┴───┴───┴────────┘


司法院資訊處製作；財團法人民間司法改革基金會備份。
